【裁判字號】    89,上易,4365
【裁判日期】    891226
【裁判案由】    竊盜等
【裁判全文】
臺灣高等法院刑事判決                         八十九年度上易字第四三六五號
    上  訴  人
    即  被  告  乙○○
右上訴人，因竊盜等案件，不服臺灣板橋地方法院八十九年度易字第二四六三號，中
華民國八十九年十月十六日第一審判決（起訴案號：臺灣板橋地方法院檢察署八十九
年度偵字第九四六七號），提起上訴，本院判決如左：
    主    文
上訴駁回
    事    實
一、乙○○曾有因違反麻醉藥品管理條例及竊盜等犯行，經論罪科刑執行完畢之紀錄
    ，最近一次，係因違反麻醉藥品管理條例案件，於民國八十二年間經臺灣新竹地
    方法院判處有期徒刑二年十月，並據高等法院判決上訴駁回確定，復因違反麻醉
    藥品管理條例案件，於八十三年間為臺灣新竹地方法院判處有期徒刑三月確定，
    並於八十三年間經臺灣新竹地方法院就上開二案件裁定應執行有期徒刑三年確定
    ，於八十五年三月二十七日執行完畢，又甫因連續竊盜犯嫌，於八十八年七月一
    日為警查獲，接受偵審（已據原審於八十九年七月一日判處有期徒刑一年在案）
    ，詎不知悛悔，另意圖為自己不法之所有，並基於概括犯意，自八十八年十一月
    初某日起至八十九年五月十一日上午七時許止及於不詳日期等之晝間，趁人不注
    意之際，以潛入他人住宅或建築物內辦公室搜取財物之方式，連續竊取他人財物
    多次如附表編號一（無故侵入住宅部分未據告訴）、四（無故侵入住宅部分未據
    告訴）、五、六、八（無故侵入住宅部分未據告訴）所示，又於八十九年四月十
    三日凌晨三時許及八十九年四月十七日二十時三十分許，趁人不注意之際，以於
    夜間侵入住宅行竊之方式，連續竊取他人財物如附表編號二、三所示，復於八十
    九年五月十一日上午七時四十分許，利用臺北縣板橋市○○路○段四一六巷二三
    弄二七號吳焜煌住處大門未上鎖之機會（其無故侵入住宅部分未據告訴），進入
    屋內竊取吳焜煌鑰匙一串（含該住處大門鑰匙二支、得利卡箱型車鑰匙二支、山
    葉重型機車鑰匙一支），得手後欲準備離開時，為吳焜煌之妻鄭秀珍發現而報警
    查獲，並在其黑色外套口袋內發現前開甫竊得之鑰匙一串，及從其身上起出甲○○遭竊之黑色皮質手提包一只，並自該手提包內尋獲前揭各被害人失竊全部或部
    分財物（見附表備註欄）。
二、案經臺北縣警察局海山分局報請臺灣板橋地方法院檢察署檢察官偵查起訴。
    理    由
一、訊之被告乙○○固不諱言持有各被害人財物及進入吳焜煌住宅（見偵查卷第五至
    七頁），惟矢口否認有何竊行，辯稱：許峻銘的駕照及身分證係於八十九年四月
    底，在臺北縣三重市○○路上之萊爾富便利商店所拾獲，黑色手提包及其內財物
    ，乃名曰「健銘」之人託伊出售行動電話手機而交付予伊，伊不知「健銘」託售
    之行動電話手機為贓物，又伊依「文乾」、「健銘」等人所留地址往訪而進入吳
    焜煌住宅，遇吳焜煌妻，伊告以來意，聞吳焜煌妻答稱無此二人後甫離去，即被
    吳焜煌召回協尋鑰匙，吳焜煌檢查過伊之黑色外套無所獲，即將該外套放在桌上
    ，嗣伊拿起外套，鑰匙即無故掉落地上，竟被誤會為伊所偷云云。經查：
（一）右揭事實，業據被害人戊○○、己○○、丙○○、許麗珠、甲○○、呂景星、
      吳焜煌、丁○○指述歷歷（見偵查卷第八頁至第十九頁反面，原審卷第三十九
      頁），並有贓物認領保管單、票據影本及贓物相片等存卷可資佐證（見偵查卷
      第二十七頁至三十八頁），被告雖否認行竊，而以所持有贓物，或係他人為託
      售行動電話手機而交付，或拾獲而得，或尋訪友人遭到友人誤會云云為辯，然
      依被告所述（見原審卷第六十三至六十六頁）及核閱卷內贓物認領保管單所載
      ，自其所攜黑色皮質手提包內所起獲贓物，非僅行動電話手機而已，尚有甲○○失竊之項鍊、手鍊、丁○○失竊之行動電話申請書、己○○與許麗珠等被竊
      之支票等價值不菲財物，顯逾託售行動電話所需，亦違常情甚明，已見所辯失
      實，尚難採信，況其就託售情由，於警訊中稱係「文乾」於八十九年五月九日
      二十三時許，在臺北縣蘆洲市○○路五十一巷十一號四樓交予伊變賣云云（見
      偵查卷第七頁），於檢察官初訊時猶承認部分物品是偷來的（見偵查卷第四十
      四頁反面），嗣謂「文乾」住板橋市○○路一帶，但詳細地址伊不清楚（見偵
      查卷第一○三頁反面），於原審初訊時復謂黑色手提包及行動電話是「文乾」
      於五月九日在其蘆洲住處交給伊，五月十一日在海山分局隔壁之早餐店，渠又
      將呂景星失竊之電話交給伊（見原審卷第八頁），復嗣後改稱黑色手提包及其
      內行動電話乃「健銘」於八十九年五月十一日早上某時交給伊代為出售云云（
      見原審卷第六十六頁），次於本院訊問時又改稱：「（文乾之真實姓名為何？
      ）不知道，我在警局時有供出文乾的電話，但打不通」等語（見本院卷第八十
      九年十二月十一日訊問筆錄），則託其代售之人究為「文乾」﹖抑或「健銘」
      ﹖其被告前後齟齬，真實性如何令人起疑，其取得所謂託售物品之時間係八十
      九年五月九日，或同年月十一日﹖或是兩日各取得部分託售物品﹖「文乾」住
      在臺北縣蘆洲市，還是板橋市﹖其各次供詞均有差異，前後所述出入至鉅之狀
      ，至為灼然，顯係臨訟推託卸責之詞。
（二）復次就拾得身分證、駕駛執照之經過，其於警訊中稱係在臺北縣三重市○○路
      拾獲（見偵查卷第六頁），於偵查中就拾獲之時間，謂太久了，伊忘記了（見
      偵查卷第五十四頁），於原審庭訊中又稱係伊於八十九年四月底，即被查獲前
      二週，在三重市○○路萊爾富便利商店撿到的（見原審卷第四十頁、六十三頁
      ），亦有先後所述情節不一之瑕疵，此外就進入吳焜煌宅所歷情節，其於偵查
      中稱伊原本是要找「文乾」及「健銘」，未拿何鑰匙，伊把外套丟在桌上，屋
      主檢查時，在地上發現外套與鑰匙（見偵查卷第五十四頁），於原審初訊審理
      時，則稱鑰匙不是在伊之黑色外套找到的，是伊在翻黑色外套時，吳焜煌在地
      上發現的（見原審卷第八頁），嗣另謂伊是去找「文乾」、「健銘」，渠等留
      給伊之住址就是吳焜煌的住處，伊見門未鎖即直接入內，吳焜煌妻問伊找誰，
      伊答稱要找「文乾」、「健銘」，她說沒有這個人，伊即掉頭離去，伊走在路
      上被吳焜煌叫回去，他說鑰匙不見了，要伊協助尋找，伊即將口袋內物品取出
      讓他檢查，伊之黑色外套也被他檢查過，沒有找到東西，就放在桌上，檢查完
      畢，伊拿起外套，鑰匙就掉在地上，鑰匙如何掉在地上，伊也不清楚云云（見
      原審卷第四十頁），其各次所言互核多處不符，非無矛盾，亦甚顯然，參合被
      告解送法務部調查局接受測謊鑑定結果，其所稱手提包係「文乾」交付、未竊
      取手提包內物品、未竊取支票、身分證係其拾獲等情，經測試均呈情緒波動之
      反應，應係說謊，有法務部調查局（八九）陸（三）字第八九一二九三九七號
      鑑定通知書在卷足稽（見偵查卷第一○六頁），足徵其所辯胥屬狡飾卸責之詞
      ，不足採信，綜上事證明確，被告犯行堪予認定，依法應予論罪科刑。
三、核被告乙○○如附表編號一、四、五、六、七、八等所示之行為，均係犯刑法第
    三百第三百二十條第一項竊盜罪，其中編號五、六所示行為尚犯刑法第三百零六
    條第一項（起訴書漏載第一項，應予更正）無故侵入住宅罪，且與所犯竊盜罪間
    有目的、方法之牽連關係，應依刑法第五十五條規定，皆從一較重之竊盜罪論處
    ；其如附表編號二、三所示行為，均係犯刑法第三百二十一條第一項第一款之加
    重竊盜罪。被告前後多次竊盜犯行間，時間緊接，竊盜基本犯罪構成要件相同，
    顯係基於概括犯意反覆為之，為連續犯，應依刑法第五十六條規定，以一情節較
    重之刑法第三百二十一條第一項第一款加重竊盜罪論，並加重其刑。公訴人認被
    告如附表編號一、四、七、八等所示行為，亦涉犯刑法第三百零六條第一項無故
    侵入住宅罪嫌，固非無見，第查該罪名依刑法第三百零八條第一項規定，須告訴
    乃論，惟遍閱全案卷證，未見如附表編號一、四、七、八等所示行為之被害人戊○○、許麗珠、吳焜煌、丁○○等陳明告訴之旨，顯未經合法告訴，即難就相關
    無故侵入住宅罪嫌部分予以審究，茲以公訴人認此與被告所犯竊盜罪間有牽連犯
    之裁判上一罪關係，即不另為公訴不受理之諭知；又被告如附表編號七所示行為
    ，被告既一度取得被害人吳焜煌鑰匙而將之置於實力支配之下，其該次竊盜行為
    即已既遂，公訴人猶請依竊盜未遂罪名論處，即有未合，均附此敘明。又查被告
    曾有因違反麻醉藥品管理條例及竊盜等犯行，經論罪科刑執行完畢之紀錄，最近
    一次，係因違反麻醉藥品管理條例案件，於八十二年間經臺灣新竹地方法院判處
    有期徒刑二年十月，並據本院上訴駁回確定，復因違反麻醉藥品管理條例案件，
    於八十三年間為臺灣新竹地方法院判處有期徒刑三月確定，並於八十三年間經臺
    灣新竹地方法院就上開二案件裁定應執行有期徒刑三年確定，於八十五年三月二
    十七日執行完畢，有臺灣高等法院檢察署刑案紀錄簡覆表在卷可憑，其於五年以
    內，再犯上開有期徒刑以上之罪，為累犯，應依刑法第四十七條規定，遞予加重
    其刑。原審審酌被告年輕力壯，本應自力營生，以謀自我之實現，並利社會經濟
    ，詎竟貪取非分之財，連續行竊多次，顯乏尊重他人財產權益之觀念，惡性灼顯
    ，已有可訾，且其甫因連續竊盜犯嫌，於八十八年七月一日為警查獲，接受偵審
    （已據原審於八十九年七月一日判處有期徒刑一年在案，有卷內原審八十九年度
    易字第一四二號刑事判決可參），猶再犯本件連續竊盜罪行，益徵其吝於自省，
    惡上加惡，應嚴予非難，兼衡其所用手段、所生危害，及犯後屢以狡飾之詞為辯
    ，未見其有何悔意，態度不佳等一切情狀，量處有期徒刑壹年拾月，於法並無不
    合，量刑亦稱妥適，並據被告曾有多次竊盜前科，且本件連續竊盜犯行，復於偵
    審程序進行中，又另行起意連續犯案，足證其已目無法紀，有竊盜犯罪之習慣，
    徒賴刑之執行未足收徹底根絕惡性之效，是依竊盜犯贓物犯保安處分條例第三條
    第一項第一款、第四條、第五條第一項前段之規定，諭知應於刑之執行前，令入
    勞動場所強制工作三年，以為矯治，期其遷善，是上訴人（即被告）徒稱上訴尚
    難甘服，未具上訴理由，自無理由，應予駁回。
四、據上論結，應依刑事訴訟法第三百六十八條，判決如主文。
本案經檢察官陳維練到庭執行職務。
中        華        民        國    八十九    年   十二   月   二十六   日
                                  臺灣高等法院刑事第一庭
                                      審判長法  官  李  相  助
                                            法  官  王  振  興
 法  官  蔡  光  治
右正本證明與原本無異。
不得上訴。
                                            書記官  王  才   生
中    華    民    國    八十九    年      十二      月     二十九       日
【附  表】  金額單位：新臺幣
┌──┬───────┬──────┬───┬──────┬──────┐
│編號│  時      間  │  行竊地點  │被害人│  被竊財物  │  備    註  │
├──┼───────┼──────┼───┼──────┼──────┤
│ 一 │八十八年十一月│臺北縣三重市│戊○○│音響面板一個│身分證、駕照│
│    │初某日        │重新路三段四│      │身分證、駕照│已尋獲發還  │
│    │              │十七巷三弄二│      │各一張（許峻│            │
│    │              │十號五樓    │      │ 銘）       │            │
├──┼───────┼──────┼───┼──────┼──────┤
│ 二 │八十九年四月十│臺北縣三重市│己○○│支票二張、行│支票一張、行│
│    │三日晨三時許  │大智街一六五│      │動電話一支、│動電話一支已│
│    │              │巷十二號  │      │現金一萬元  │尋獲發還    │
├──┼───────┼──────┼───┼──────┼──────┤
│ 三 │八十九年四月十│臺北縣土城市│丙○○│支票五張、現│支票四張已尋│
│    │七日晚間八時三│明德路一段一│      │金五萬零四百│獲發還      │
│    │十分許        │四一號      │      │元          │            │
├──┼───────┼──────┼───┼──────┼──────┤
│ 四 │八十九年四月  │臺北縣三重市│許麗珠│支票一張    │支票一張已尋│
│    │十日白晝某時  │中正北路二四│      │            │獲發還      │
│    │              │八號三樓    │      │            │            │
├──┼───────┼──────┼───┼──────┼──────┤
│ 五 │八十九年五月八│臺北縣板橋市│甲○○│鍍金項鍊二條│項鍊、手鍊、│
│    │日十一時五十分│中正路二七五│      │手鍊一條、金│金融卡及黑色│
│    │許            │巷九弄四號  │      │融卡（世華商│皮質手提包已│
│    │              │            │      │銀）一張、黑│尋獲發還  │
│    │              │            │      │色皮質手提包│            │
│    │              │            │      │一只、現金二│            │
│    │              │            │      │千元        │            │
├──┼───────┼──────┼───┼──────┼──────┤
│ 六 │八十九年五月十│臺北縣板橋市│呂景星│行動電話一支│行動電話一支│
│    │一日七時許    │中山路二段四│      │            │已尋獲發還  │
│    │              │一六巷一弄二│      │            │            │
│    │              │四號        │      │            │            │
├──┼───────┼──────┼───┼──────┼──────┤
│ 七 │八十九年五月十│臺北縣板橋市│吳焜煌│鑰匙一串    │鑰匙一串已尋│
│    │一日七時四十分│中山路二段四│      │            │獲發還      │
│    │許            │一六巷二三弄│      │            │            │
│    │              │二七號      │      │            │            │
├──┼───────┼──────┼───┼──────┼──────┤
│ 八 │不詳          │臺北縣中和市│丁○○│家宅及機車鑰│行動電話申請│
│    │              │華新街五七巷│      │匙、行動電話│書已尋獲發還│
│    │              │十三號一樓  │      │申請書一份  │            │
└──┴───────┴──────┴───┴──────┴──────┘
附錄本案罪科刑主要法條※
中華民國刑法第三百二十一條 （加重竊盜罪）
犯竊盜罪而有左列情形之一者，處六月以上五年以下有期徒刑：
一  於夜間侵入住宅或有人居住之建築物、船艦，或隱匿其內而犯之者。
二  毀越門扇、牆垣或其他安全設備而犯之者。
三  攜帶兇器而犯之者。
四  結夥三人以上而犯之者。
五  乘火災、水災或其他災害之際而犯之者。
六  在車站或埠頭而犯之者。
前項之未遂罰之。


司法院資訊處製作；財團法人民間司法改革基金會備份。
